臺灣高等法院高雄分院刑事判決　　　　　　　　　九十三年度上訴字第七八九號
　　上　訴　人
　　即　被　告　甲○○
　　選任辯護人　林瑩蓉律師
右上訴人因偽造文書等案件，不服臺灣高雄地方法院九十二年度易字第五九九號中華
民國九十三年四月九日第一審判決（起訴案號：臺灣高雄地方法院檢察署九十年度調
偵字第四八六號），提起上訴，本院判決如左：
    主  文
原判決撤銷。
甲○○共同行使變造私文書，足以生損害於他人，處有期徒刑拾月。
    事  實
一、甲○○係設於台北市○○○路○段一三三號十樓「廣記營造股份有限公司」（以
    下簡稱廣記公司）職員，負責購地及工地棄土處理等業務；王昭傑係設於高雄市
    三民區○○○路一一八巷二號一樓「昭傑企業股份有限公司」（以下簡稱昭傑公
    司）之負責人（王昭傑另由台灣高雄地方法院發佈通緝中）；其二人自民國八十
    七年間起，即商議由甲○○提供工程棄土來源資訊、王昭傑提供昭傑公司所承包
    之中山高速公路五甲系統交流道工程棄土區進場證明資料，而合作棄土載運業務
    ，甲○○並因此曾於八十八年三月間提供聖林營造工程股份有限公司（以下簡稱
    聖林公司）工程棄土資訊，供王昭傑載運，王昭傑亦因此獲得聖林公司所給付之
    運輸費新臺幣（以下同）十萬元。
二、甲○○、王昭傑均明知廣記公司所承包之台灣省自來水股份有限公司（以下簡稱
    自來水公司）高屏溪堰導水幹管工程（以下簡稱自來水公司幹管工程）所產生之
    棄土，並非山級配料土方（即泥土成分佔六成、石頭成分佔四成），且廣記公司
    僅同意委由昭傑公司載運一萬立方公尺之棄土，又該工程棄土若委由昭傑公司載
    運至中山高速公路五甲系統交流道做為營建路堤填築工程之用，程序上尚須會同
    高速公路局（以下簡稱高公局）勘驗、取樣及檢測後，並經高公局、自來水公司
    出具同意函，昭傑公司始可載運傾置，而王昭傑亦無意向高工局提出申請。適恰
    有王銓賢欲購買山級配料土方，甲○○、王昭傑乃循類似前開模式（即此次由廣
    志公司提供工程棄土、昭傑公司提供棄土區進場資料），而共同基於意圖為自己
    不法所有及變造、行使變造私文書之犯意聯絡，於八十八年七月二十八日，在高
    雄縣大樹鄉○○街六十號王昭傑住處，推由王昭傑以昭傑公司名義與王銓賢簽立
    山級配料買賣合約書，雙方約定：山級配料十萬立方公尺、每立方公尺四十五元
    、定金三十萬元、土頭證明（即棄土證明）於八十八年八月五日前交付王銓賢，
    並因在場之甲○○稱廣志公司工程將於八十八年八月二十日開工，前開買賣合約
    書乃依此記載「正式合約後八月二十日開始動工」等文字，致王銓賢陷於錯誤，
    當場交付王昭傑定金三十萬元，王昭傑旋即將三十萬元中不詳金額轉交甲○○。
    後甲○○、王昭傑為取得廣志公司之棄土證明資料，乃由甲○○向廣記公司工地
    主任林明哲稱昭傑公司有意申請載運棄土，經林明哲同意給予一萬立方公尺後，
    甲○○乃於八十八年七月二十八日至三十一日間，在自來水公司幹管工程工地工
    務所，委由工地某會計小姐以打字方式製作內容為：「．．．棄土計壹萬立方公
    尺，給昭傑企業有限公司‧‧」之棄土載運同意書，及「．．．昭傑企業有限公
    司同意提供中山高速公路五甲交流道路堤填築工程給廣記營造股份有限公司作為
    工程棄土傾倒之用計壹萬立方公尺」之棄土計劃書各一紙，其上記載製作日期均
    為八十八年七月三十一日，並為配合前開買賣合約書之山級配料數量，特意將前
    開棄土載運同意書、棄土計劃書上「壹」與「萬」之間留一空格，以待日後補填
    「拾」字，再將之寄回廣記公司，由廣記公司人員蓋用公司及負責人印章後，再
    寄還甲○○。嗣甲○○收受前開已蓋用廣記公司印章之棄土載運同意書、棄土計
    劃書等私文書後，竟接續將棄土載運同意書、棄土計劃書各一紙中棄土數量「壹
    」與「萬」間，以手寫方式加填「拾」字，而變造成「壹拾萬立方公尺」，足生
    損害於廣志公司，再於八十八年七月三十一日交予王昭傑，由王昭傑在手寫之「
    拾」字上加蓋昭傑公司及負責人王昭傑之印章，以資掩飾，後再由王昭傑將前開
    已變造完成之棄土載運同意書、棄土計劃書各一紙交付王銓賢而行使之，以取信
    王銓賢，並足生損害於廣志公司及王銓賢。
三、後王銓賢於八十八年九月九日，將前開買賣合約書之山級配料土方以每立方公尺
    七十四元之價格販賣予經營「元開砂石行」之乙○○，並簽立同意書，復提出前
    開經變造之棄土載運同意書、棄土計劃書及昭傑公司出具之棄土進場同意書各一
    紙供乙○○查證，而收取乙○○所開立發票日分別為八十八年九月九日、十月九
    日、面額均為四十萬元之支票各一紙（其中一紙已兌現，另一紙則退還乙○○）
    。惟因甲○○、王昭傑未依約定時間供應山級配料土方予王銓賢，致王銓賢亦無
    法履行其與乙○○之買賣契約，經王銓賢、乙○○分別向廣記公司查證，始知上
    情。
四、案經乙○○訴請臺灣高雄地方法院檢察署檢察官偵查起訴。
    理  由
一、認定犯罪事實所憑證據及理由─
  (一)訊據被告甲○○固坦承確於右揭時地製作棄土載運同意書、棄土計劃書，並寄回
    廣記公司蓋用公司及負責人印章後，交付同案被告王昭傑收執，惟矢口否認有詐
    欺、行使變造私文書犯行，辯稱：「因廣記公司興建工程所產出的廢棄土，向工
    程業主申報後須外運處理，伊就找王昭傑前來搬運處理，由王昭傑提出中山高工
    程合約書給廣記公司，伊再填寫棄土載運同意書、棄土計劃書寄回廣記公司，廣
    記公司核准蓋印後再寄還給伊，伊再轉交王昭傑。該二份文件上手寫『拾』字，
    是伊寫的沒錯，但是先寫好後才寄給廣志公司蓋章，廣志公司確實同意提供十萬
    立方公尺棄土給昭傑公司。伊並沒有收到王銓賢交給王昭傑的三十萬元，是王銓
    賢和王昭傑故意要誣陷伊。後來是因廣記公司土地問題遲延動工，加上王昭傑未
    交付高公局同意進場證明文件資料給廣記公司，才無法載運棄土」云云。
  (二)惟查：
  1.甲○○係廣記公司職員，負責購地及工地棄土處理等業務，業經其供明在卷（見
    原審卷第一二一頁）；且甲○○與王昭傑自八十七年間起，即以由甲○○提供工
    程棄土來源資訊、王昭傑提供昭傑公司所承包之中山高速公路五甲系統交流道工
    程棄土區進場證明資料，合作棄土載運業務，甲○○並因此曾於八十八年三月間
    提供聖林公司工程棄土資訊，供王昭傑載運，王昭傑亦因此獲得聖林公司所給付
    之運輸費十萬元，亦經甲○○、王昭傑供述明確（見九十偵四九一號卷第一０六
    頁背面、一０七頁），其二人僅對該十萬元究係何人實際取得有所爭執。顯見甲
    ○○就棄土來源及處理業務嫻熟，且與王昭傑間在本案之前，即有介紹棄土載運
    牟利之合作模式。
  2.甲○○於王昭傑與同案被告兼證人王銓賢於八十八年七月二十八日，在高雄縣大
    樹鄉○○街六十號簽定山級配料買賣合約書（以下簡稱買賣合約書）時在場，此
    為甲○○所不否認，並經王昭傑、王銓賢供述在卷（見同前偵卷第七十四、一０
    六頁背面），且王昭傑以昭傑公司名義與王銓賢簽定之買賣合約書，其內容為：
    「貨品名稱：山級配料，數量：十萬立方公尺，單價：每一立方公尺四十五元、
    付款方式：定金三十萬元、正式合約後八月二十日開始動工，備註：土頭證明（
    即棄土證明）在八月五日前交予乙方（指王銓賢）」，此有該買賣合約書在卷可
    憑（同前偵卷第五十九頁），且因在場之甲○○稱廣志公司所承包之自來水公司
    幹管部分工程將於八十八年八月二十日開工，前開買賣合約書始記載「正式合約
    後八月二十日開始動工」等文字，亦經王昭傑供述明確（見同前偵卷第一一九頁
    背面），恰與甲○○於原審供述：「廣志公司是報八十八年八月二十日開工」等
    語相符（見原審卷第一二一頁），又王銓賢於八十八年七月二十八日簽約當天交
    付王昭傑三十萬元定金，此為王昭傑所是認（見同前偵卷第一二七頁背面），並
    經王銓賢供明在卷（同前偵卷第一０七頁背面、一二八頁背面），後王昭傑是否
    將三十萬元全數轉交甲○○，甲○○對此否認，惟無論由王昭傑一再指陳的三十
    萬元均已轉交甲○○等語，或王銓賢所供：「三十萬元是交給王昭傑，王昭傑要
    甲○○背書，但甲○○不肯，說有王昭傑訂約就可以了。伊看到王昭傑拿一疊錢
    給甲○○，但不知多少錢」等語（見同前偵卷第一二八頁背面），均足認甲○○
    確有自王昭傑所取得之三十萬元定金中拿取不詳數目之金額。顯見王昭傑所代表
    之昭傑公司與王銓賢間所簽定之前開買賣合約書，契約標的係廣志公司工程所產
    出之十萬立方公尺山級配料土方，並應由王昭傑交付土頭證明予王銓賢，惟實際
    執行取得廣志公司棄土證明之人則為甲○○，而甲○○、王昭傑則共同取得王銓
    賢所交付之三十萬元定金無訛。至於王銓賢就交付王昭傑之金額究為三十萬元、
    四十二萬元或四十二萬五千元，前後所供不同，惟由王銓賢供稱：「伊給王昭傑
    三十萬元後，又給他十二萬五千元，這是王昭傑介紹伊賣砂石部分，因伊未出料
    給對方，未成交，所以伊把訂金四十萬元全數退還給對方」等語（見同前偵卷第
    七十三頁背面）、王昭傑供稱：「十二萬五千元是王銓賢給伊介紹買賣砂石的仲
    介費」等語，顯見王銓賢因前開買賣合約書交付王昭傑之金額應為三十萬元。
  3.王昭傑依前開買賣合約書所應提供予王銓賢之土頭證明，係由甲○○以昭傑公司
    有意申請載運棄土為由，徵得廣志公司工地主任林明哲同意，而由廣志公司在甲
    ○○委由工地會計小姐所製作之棄土載運同意書、棄土計劃書上蓋用廣志公司及
    負責人印章，後再提供予王昭傑，王昭傑再轉交王銓賢，此為甲○○所是認（見
    同前偵卷第七十四頁背面、本院卷第一一０、一一一頁），並經王昭傑、王銓賢
    供明在卷（見同前偵卷第七十四頁背面、一一九頁背面、原審卷第三十頁）。惟
    有爭執者為前開二份文件上以手寫之「拾」字樣，係於廣志公司蓋印前即已書寫
    或其後始書寫？甲○○就此辯稱：「於廣志公司蓋印前即已填載，『壹』與『萬
    』間有空格，是為了彈性」云云，辯護人亦辯護稱：「依二份文件文字之排列，
    『壹』與『萬』之間有一空格，如廣志公司出具該二份文件時，竟留下一可寫另
    一字之空格，豈不怪哉」等語。然：
    此與證人即廣志公司工地主任林明哲證稱：「（問：同意給昭傑公司的土方數
    量為何？）一萬立方公尺，是甲○○來跟伊說的」、「（問：你稱昭傑公司向你
    們要土方是一萬立方公尺，為何同意書上記載的是壹拾萬立方？）我們開的同意
    書是寫一萬立方」等語不符（見原審卷第一七三、一七四頁）。
    前開文件係為配合王昭傑與王銓賢於八十八年七月二十八日簽立之前開買賣合
    約書，該買賣合約書之標的已確定為山級配料「十萬立方公尺」，業如前述，且
    前開文件除「拾」字為手寫字體外，其餘均是打字印刷字體，此有棄土載運同意
    書、棄土計劃書各一紙在卷可稽（見同前偵卷第六、七頁），則甲○○於委請工
    地會計小姐打字製作前開二份文件時，既已確定棄土數量為十萬立方公尺，自可
    請會計小姐打上「壹拾萬立方公尺」，其卻要會計小姐在「壹」與「萬」之間空
    下一格，待於打字完成後，始再加填「拾」字，如此迂迴之方式，不僅與事理有
    違，自亦隱有其他目的。
    本件棄土載運同意書、棄土計劃書上以手寫方式加填之「拾」字，蓋有昭傑公
    司及負責人王昭傑之印章，此有前開二份文件在卷可按。依文書製作之慣例，就
    文書內容有所增減或數字有所變更，為對該增減或變更處表示慎重及負責，一般
    慣由文書製作者加蓋章於其上，而本件前開二份文件內容，僅有「拾」字為手寫
    字樣，明顯與其他打字印刷文字不同，且係有關數量由「壹萬」變更為「壹拾萬
    」之文字記載，廣志公司未在其上蓋章，竟由昭傑公司蓋章，實屬大違事理之常
    。
    是依上所述，甲○○於委請工地會計小姐製作前開二份文件，既為配合昭傑公司
    與王銓賢間之山級配料買賣數量（十萬立方公尺），廣志公司復未在前開二份文
    件之重大變更處加蓋印章，反由昭傑公司蓋印，及證人林明哲前開證述，應認甲
    ○○係為配合前開買賣合約書之山級配料數量，特意將前開棄土載運同意書、棄
    土計劃書上「壹」與「萬」間留一空格，以待廣記公司人員蓋用公司及負責人印
    章後，再以手寫方式加填「拾」字，復交由王昭傑在手寫之「拾」字上加蓋昭傑
    公司及負責人王昭傑之印章，以資掩飾。
  4.廣記公司承包之自來水幹管工程係自八十五年間開工，陸續施工至九十年間完工
    ，在該工程中所開挖之土方幾乎均為泥土之良質土，有時則是含水量高的非良質
    土，但從未出現過山級配料，而甲○○都在本件工地工作，對此知之甚詳等情，
    業經證人林明哲證述詳盡（見原審卷第一七一、一七四、一七六頁），且甲○○
    亦不否認廣記公司開挖之土質為良質土，僅有少量砂石之事實（見同前偵卷第一
    二二頁）。又本件自來水公司幹管工程所產出之廢棄土方若要由昭傑公司載運至
    高公局之公共工程用地回填傾倒，其申請程序應是負責運送之昭傑公司需備齊廣
    記公司出具之棄土同意書後，向高公局申請棄置廢棄土，而高公局須派員採樣做
    分析、室內壓力密度測試，經檢驗合格後始會核發棄置同意書，承包之廣記公司
    備齊前述之高公局棄置同意書、承包公司之棄土計劃書，及負責運送之昭傑公司
    出具之棄土進場同意書等資料向自來水公司申請，經自來水公司同意後，始可進
    行廢棄土方載運傾倒至高公局公共工程用地乙節，亦經證人林明哲證述甚詳（見
    同前偵卷第八十三、一二二頁），且王昭傑除申請載運回填本件廣記公司承包之
    自來水公司工程廢棄土外，亦曾於八十八年間載運國統水泥製品股份有限公司承
    包工程所產出之棄土，此有國統水泥製品股份有限公司出具之棄置土載運同意書
    一紙在卷可證（見同前偵卷第一一二頁），應認王昭傑熟知棄土載運傾倒之申請
    程序。再者，公共工程廢棄土石方，依規定應載送至合法之廢棄土石方處理場，
    或使用於其他公共工程，然業界仍有負責載運傾倒之公司私下買賣土方之情形，
    固經證人林明哲證述在卷（見原審卷第一七七頁），惟傾倒載運之公司仍需完成
    必要之申請程序，取得發包工程機關同意，承包公司始可能將廢棄土方交由傾倒
    運載公司處裡，而王昭傑卻從未向高公局尋求同意本件載運廢棄土方傾倒事宜（
    見同前偵卷第八十四頁），足認王昭傑並無意向高工局提出申請棄置廢棄土。顯
    見甲○○明知本件自來水公司幹管工程並未產出山級配料土方，王昭傑亦無意向
    高公局申請棄置廢棄土，其二人仍推由王昭傑與王銓賢簽立前開買賣合約書，致
    王銓賢陷於錯誤而交付三十萬元定金。
  5.甲○○將前開棄土載運同意書、棄土計劃書交予王昭傑時，其上即有手寫之「拾
    」字，業經王昭傑供明在卷（見同前偵卷第一０八頁背面），且上開二份文件「
    拾」字上之昭傑公司及王昭傑印章，則是王昭傑所加蓋，亦經甲○○供述明確（
    見本院卷第六十八頁不爭執事項）。
  (三)綜上所述，甲○○就棄土來源及處理業務嫻熟，且與王昭傑在本案之前，即有介
    紹棄土載運牟利之合作模式，復參與前開買賣合約書之簽立，及收取王銓賢所交
    付之三十萬元定金中不詳金額，並為履行交付棄土證明之義務，特意將前開棄土
    載運同意書、棄土計劃書上「壹」與「萬」之間留一空格，待廣記公司人員蓋用
    公司及負責人印章後，再以手寫方式加填「拾」字，並由王昭傑在手寫之「拾」
    字上加蓋昭傑公司及負責人王昭傑之印章，以資掩飾，再由王昭傑持向王銓賢行
    使之事實，事證明確，甲○○犯行應堪認定。
  (四)至於辯護人聲請勘驗前開棄土載運同意書、棄土計劃書原本，以查明其上昭傑公
    司及王昭傑之印文係先於手寫之「拾」字蓋用，或其後才蓋用。惟經本院多次聯
    繫原本持有人王銓賢均未果（見本院卷第八十六、九十八頁電話查詢紀錄單），
    且「拾」字上之印文既非廣記公司及負責人之印文，衡情廣記公司在蓋印時，該
    昭傑公司及王昭傑之印文應尚未蓋用在前開二份文件上（甲○○亦如此供述），
    又辯護人聲請勘驗之目的及結果，均不無法判斷廣記公司在前開二份文件蓋印時
    該手寫「拾」字是否已填載，亦對本件犯罪事實之認定不生影響，自無就此部分
    為勘驗之必要，附此說明。
二、論罪及撤銷改判之理由─
  (一)核被告甲○○所為，係犯刑法第二百十六條、第二百十條之行使變造私文書罪，
    及同法第三百三十九條第一項之詐欺取財罪。被告甲○○與王昭傑間就上開犯行
    ，有犯意聯絡及行為分擔，應論以共同正犯。起訴書事實欄已記載王昭傑與王銓
    賢簽立前開買賣合約書及收取定金三十萬元之事實，自屬就此部分已提起公訴，
    本院自應加以審判。又被告甲○○變造廣記公司之棄土載運同意書、棄土計劃書
    ，時間緊接，顯接續而為，為接續犯，應僅成立一變造私文書罪名，並應為其後
    行使之高度行為所吸收，不另論罪。被告甲○○為遂行詐欺取財之目的而行使變
    造私文書，所犯詐欺取財罪與行使變造私文書罪間有方法目的之牽連關係，應依
    牽連犯之規定，從一重之行使變造私文書罪處斷。再者，起訴書雖未敘及被告甲
    ○○行使變造私文書犯行，然此部分事實與起訴之犯罪事實，既有牽連犯之裁判
    上一罪關係，自為起訴效力所及，本院自得加以審究。
  (二)原審依調查證據結果，認本件罪證明確，據以論處被告甲○○罪刑，固非無見。
    惟被告甲○○與王昭傑有共同詐欺王銓賢，並持變造之廣記公司棄土載運同意書
    、棄土計劃書向王銓賢行使之犯行，原審就此漏未判決，且被告甲○○、王昭傑
    並無與王銓賢共同詐欺告訴人乙○○或對乙○○行使變造私文書之行為，原審就
    此誤認被告甲○○與王昭傑、王銓賢為共同正犯，均有未洽（均詳如後述）。被
    告上訴意旨否認犯罪，雖無理由，惟原判決既有上開違誤之處，仍無可維持，應
    由本院將原判決撤銷改判。
三、科刑之理由─
    審酌被告甲○○藉由任職廣記公司處理棄土業務之便，竟起貪念造成王詮賢之損
    害非輕，且犯後否認犯行，飾詞卸責，顯無悔意，惟其五年內未曾受有期徒刑以
    上刑之宣告，有台灣高等法院被告全國前案紀錄表在卷可憑等一切情狀，仍量處
    如原審所處之有期徒刑十月，以資懲儆。至於變造之廣記公司棄土載運同意書、
    棄土計劃書各一紙，雖為供被告甲○○犯本罪之用，惟原即非被告甲○○或王昭
    傑所有，經行使後亦已歸王銓賢所有，復非為違禁物，自不得宣告沒收，附此說
    明。
四、對於其他公訴事實之判斷─
  (一)公訴意旨另以：被告甲○○與同案被告王昭傑及王銓賢明知廣記公司承包之自來
    水公司幹管工程所產出之棄土非為山級配料土方，且王昭傑尚須取得高公局出具
    之同意函始得傾置廢棄土，竟共同基於意圖為自己及第三人不法所有之犯意聯絡
    及行為分擔，於八十八年九月九日，透過不知情之洪照明（已另為不起訴處分）
    及姓名年籍不詳之邱太平（已另行簽結）之介紹，認識經營「元開砂石行」欲購
    買山級配料土方之告訴人乙○○，王銓賢、王昭傑佯稱其等擁有工程用之山級配
料土方可出售，並提出廣記公司之棄土計畫書、昭傑公司之棄土進場同意書及王
    銓賢與王昭傑簽立之買賣合約書為憑，且由甲○○於電話中保證確有此事及會按
    時供應土方，致使乙○○不疑有詐，陷於錯誤，而與王銓賢、王昭傑簽訂同意書
    ，並開立發票日分別為八十八年九月九日及八十八年十月九日、面額均四十萬元
    之支票各一紙予王銓賢收受。詎事隔十五日，甲○○、王銓賢與王昭傑未按約定
    時間供應山級配料土方，乙○○乃數次與之聯絡並催促，惟甲○○、王銓賢與王
    昭傑等人均一再設詞推托、敷衍。嗣於八十九年一月初，甲○○獲悉廣記公司有
    開挖一批工程土方（但非山級配料），乃通知王昭傑前來載運，此時適逢乙○○
    之友人需用土方，乙○○遂僱車前往搬運，然自此之後，任憑乙○○多次催討，
    甲○○、王銓賢、王昭傑等人均未曾供應山級配料，乙○○自此始知受騙上當，
    因認被告甲○○另涉此部分詐欺欺取財罪嫌。
  (二)訊據被告甲○○堅決否認有此部分犯行，辯稱：「王銓賢、王昭傑與乙○○簽立
    同意書購買山級配料土方之事，伊不在場，故不知簽約內容及情形，亦未收受任
    何金錢，伊以為乙○○是高公局包商才會保證有要開挖土方。後來是因廣記公司
    土地問題遲延動工，加上王昭傑未交付高公局同意進場證明文件資料給廣記公司
    ，才致使無法載運棄土」等語。經查：
  1.甲○○於王銓賢與乙○○簽立山級配料土方買賣同意書時並不在場，且係乙○○
    主動查詢廣記公司電話，經廣記公司人員告知工地人員為甲○○並提供電話後，
    由乙○○以電話查詢是否將有工程開挖土方時，甲○○給予肯定答覆，此迭經乙
    ○○陳明在卷（見同前偵卷第五十一、八十五頁背面、一二０頁背面、原審卷第
    一二六頁）。又同案被告王昭傑則係於王銓賢與乙○○簽約時，乙○○因見王銓
    賢提出之前開買賣合約書上載有王昭傑名義，乃要求王昭傑須列入契約當事人，
    才願意簽約，王昭傑始出面在同意書上簽名，而八十萬元定金亦由王銓賢收取，
    亦經乙○○（同前偵卷第五十一頁）、同案被告洪照明（見同前偵卷第八十五、
    八十六頁）、同案被告王銓賢（見原審卷第二十九頁）供明在卷。再者，變造之
    廣記公司棄土載運同意書、棄土計劃書，係由王銓賢提供予乙○○，並非由王昭
    傑提出，亦經洪昭明供述明確（見同前偵卷第一０八頁）。顯見甲○○、王昭傑
    並非主動參與王銓賢與乙○○簽立前開同意書事，而係被動接聽電話答覆或出面
    在同意書上簽名，亦未提出變造之廣記公司棄土載運同意書、棄土計劃書予乙○
    ○。
  2.王銓賢係因甲○○、王昭傑施用詐術，始簽立前開買賣合約書，並交付定金三十
    萬元予王昭傑，王銓賢應為甲○○、王昭傑詐欺、行使變造私文書犯行之被害人
    ，已如前述；且依王昭傑供稱：「伊與王銓賢於八十八年簽立買賣合約書，並提
    出廢（棄）土計劃書之證明文件給王銓賢，王銓賢才給付三十萬元定金給伊」、
    「因伊不知道要請高公局出具同意書，所以才未完成向廣記公司的申請載運棄土
    手續」、「八十八年七月三十一日甲○○拿棄土證明給伊，三十萬元是給甲○○
    辦理棄土證明的費用」等語（見同前偵卷第五十二、八十四、一二七頁背面），
    復參酌前開買賣合約書之內容，顯見甲○○、王昭傑有提供山級配料土方十萬立
    方公尺、棄土計劃書等證明文件予王銓賢之義務，則王銓賢供稱：「因王昭傑說
    有山級配料土方可以出售，伊才向王昭傑購買，且王昭傑又有棄土證明，伊才會
    相信可將土方載走，後來才與乙○○訂約，結果王昭傑都未出料，伊也有向廣記
    公司催料，伊懷疑棄土計劃書是甲○○自己蓋章的」、「因王昭傑有拿廣記公司
    出具的證明書給伊，伊才能再把土方賣給乙○○，這份證明書伊不知道真假」等
    語自屬可信（見同前偵卷第五十一頁背面、原審卷第二十九頁）。足認王銓賢係
    信賴甲○○、王昭傑將依前開買賣合約書交付山級配料土方，始與乙○○簽立同
    意書，後係因昭傑公司未能完成法定申請程序，始無法給付土方予乙○○，是自
    難認該項不履行之結果，係因王銓賢施用詐術並行使變造私文書所致。
  3.王銓賢既為本件之被害人，八十萬元之定金亦由王銓賢收取，顯見甲○○、王昭
    傑於王銓與乙○○簽立同意書時，或以電話答覆乙○○之查詢，或被動出面在同
    意書上簽名，均係為使其等詐欺王銓賢之不法情事不致被發現，所為之彌縫之舉
    ，尚難認其等就此部分有不法所有之意圖或行使變造私文書之故意，亦難認其等
    係利用無犯罪之故意之王銓賢達成詐欺或行使變造私文書之目的。
  4.綜上所述，以上公訴事實，依法不成立犯罪，惟公訴人認此部分與前開論罪科刑
    部分，有裁判上一罪關係，爰不另為無罪之諭知。
五、適用之法律─
  (一)刑事訴訟法第三百六十九條第一項前段、第三百六十四條、第二百九十九條第一
    項前段。
  (二)刑法第二十八條、第二百十六條、第二百十條、第三百三十九條第一項、第五十
    五條。
  (三)罰金罰鍰提高標準條例第一條前段。
本案經檢察官沈紹嘉到庭執行職務。
中      華      民      國    九十三    年     十一     月    二十六    日
                              臺灣高等法院高雄分院刑事第七庭
                                  審判長法官  莊飛宗
                                        法官  黃三友
                                        法官  曾逸誠
右正本證明與原本無異。
如不服本判決應於收受本判決後十日內向本院提出上訴書狀，其未述上訴理由者，
並得於提起上訴後十日內向本院補提理由書狀（均須按他造當事人之人數附繕本)「
切勿逕送上級法院」。
                                      書記官  郭蘭蕙
中    華    民    國      九十三      年      十一      月    二十六  日
附錄本判決論罪法條：
刑法第二百十六條：
行使第二百十條至第二百十五條之文書者，依偽造、變造文書或登載不實事項或使登
載不實事項之規定處斷。
刑法第二百一十條：
偽造、變造私文書，足以生損害於公眾或他人者，處五年以下有期徒刑。
刑法第三百三十九條：
意圖為自己或第三人不法之所有，以詐術使人將本人或第三人之物交付者，處五年以
下有期徒刑、拘役或科或併科一千元以下罰金。
以前項方法得財產上不法之利益或使第三人得之者，亦同。
前二項之未遂犯罰之。
